【裁判字號】    90,上易,220
【裁判日期】    900307
【裁判案由】    傷害等
【裁判全文】
臺灣高等法院臺南分院刑事判決                九十年度上易字第二二號   Ｃ
      上  訴  人  臺灣台南地方法院檢察署檢察官
      上  訴  人
      即  被  告  甲    ○
右上訴人因傷害等案件，不服臺灣台南地方法院八十九年度易字第三○○九號中國八
十九年十二月十九日第一審判決（起訴案號：臺灣台南地方法院檢察署八十九年度偵
字第六三八一號、併辦案號：同署九十年度偵字第一四六九號），提起上訴，本院判
決如左：
      主      文
原判決撤銷。
甲○連續乘他人急迫，貸以金錢，而取得與原本顯不相當之重利，處有期徒刑肆月
，如易科罰金，以參佰元折算壹日。
      事      實
一、甲○（原名高宗誠）基於概括之犯意，意圖取得與原本顯不相當之利息，連續於
    民國於八十八年十二月十二日利用陳耿林因遭外人逼債，在台南縣仁德鄉○○路
    四○五號借予陳耿林新台幣（下同）一十五萬元，須每天償還本金及利息六百元
    ，還二十六個月，曾還至四個月，即無力支付，乃簽發本票抵付。又於八十九年
    一月間及同年四月間，趁乙○○急需用錢之際，在台南市○○街一二六號先後借
    款六萬元及三萬元予乙○○，約定六萬元部分須每五天償還本金及利息二千零五
    十元，共償還八個月；借款三萬元部分，須每五天償還本金及利息一千四百元，
    共償還四個月。乙○○已就六萬元借款部分償還剩二萬餘元，借款三萬元部分尚
    欠一萬餘元，但嗣無力再按時交付約定之利息。
二、案經被害人乙○○、陳耿林告訴由台灣台南地方法院檢察署檢察官偵查起訴。
      理      由
一、訊據上訴人即被告甲○坦承有借款予告訴人陳耿林、乙○○，且金額無誤。惟矢
    口否認有重利犯行，辯稱：並無利用係告訴人急迫而借款，陳耿林之借款係十期
    清償，乙○○係一再要求，伊才代告訴人向他人調現，且告訴人所支付之利息係
    告訴人自願給付，並非伊所要求，而借款三萬元部分利息僅為年利率百分之三十
    六，尚未達重利，況本金至今仍未全數返還等語。
二、然查右開事實，業據告訴人陳耿林、乙○○指訴綦詳，並有陳耿林簽發本票影本
    五張在卷可稽，且被告雖辯稱其借款三萬元部分僅收取年利率百分之三十六之利
    息，亦非正確被告係每五日收取本金及利息一千四百元，四個月共取得本金及利
    息為三萬三千六百元，惟告訴人於第一次所償還後之一千元本金，在第二次償還
    時，並未依次扣除應付之利息，是被告所取得之利息應均高於年利率百分之三十
    六。被告所辯殊非可採，其重利犯行，堪以認定。
三、核被告甲○所為係犯刑法第三百四十四條之重利罪，其先後多次重利犯行，時間
    緊接，犯罪構成要件相同，顯係基於概括犯意反覆為之，為連續犯，依法以一罪
    論並加重其刑。關於被害人陳耿林部份雖未經起訴，然與乙○○部份係屬裁判上
    一罪關係，檢察官聲請併辦，自得併予審判。原審予以論罪科刑，固非無見，然
    原審未及對移送併案之案件審究，容有未洽，復未認定記載犯罪地處，亦有未當
    。被告上訴意旨，空言指摘原判決不當，固無可取，然檢察官上訴意旨，指摘原
    判決不當，為有理由，自應由本院將原判決撤銷改判。爰審酌被告犯罪之一切情
    狀，量如主文所示之刑，諭知易科罰金與罰金易服勞役之折算標準。
據上論結，應依刑事訴訟法第三百六十九條第一項前段、第三百六十四條、第二百九
十九條第一項前段、刑法第五十六條、第三百四十四條、第四十一條，罰金罰鍰提高
標準條例第一條前段、第二條，判決如主文。
本案經檢察官邱克斌到庭執行職務。
中    華    民    國      九十      年      三      月      七          日
                                  臺灣高等法院臺南分院刑事第一庭
                                      審判長法官  鄭    文    肅
                                            法官  黃    三    哲
                                            法官  黃    聰    明
右正本證明與原本無異。
不得上訴。
                                      法院書記官  周    美    莉
中    華    民    國      九十      年      三      月     八           日
附錄法條：
刑法第三百四十四條：乘他人急迫、輕率或無經驗，貸以金錢或其他物品，而取得與
                    原本顯不相當之重利者，處一年以下有期徒刑、拘役或科或併
                    科一千元以下罰金。


司法院資訊處製作；財團法人民間司法改革基金會備份。
